臺灣臺中地方法院民事判決　96年度簡上字第191號
上　訴　人　乙○○
被上訴人　　甲○○
上當事人間請求損害賠償事件，上訴人對於中華民國96年6月6日
本院臺中簡易庭96年度中簡字第3081號第一審判決提起上訴，本
院於96年12月7日言詞辯論終結判決如下：
    主    文
原判決命上訴人給付新臺幣捌萬肆仟陸佰壹拾元，及自民國九十
五年十月二十日起至清償日止，按年息百分之五計算之利息部分
，及該部分假執行之宣告，暨除確定部分外訴訟費用之裁判均廢
棄。
上開廢棄部分，被上訴人在第一審簡易之訴及假執行之聲請均駁
回。
第一審（除確定部分外）及第二審訴訟費用共新臺幣壹仟伍佰元
由被上訴人負擔。
    事實及理由
一、被上訴人經合法通知，未於言詞辯論期日到場，核無民事訴
    訟法第386 條各款所列情形。爰依上訴人聲請，由其一造辯
    論而為判決。
二、被上訴人起訴主張：上訴人為職業計程車司機，於民國94年
    11月10日凌晨3 時45分許，駕駛車牌號碼3 Ｑ─491 號營業
    小客車（下稱系爭計程車），搭載被上訴人沿台中市○○區
    ○○路往文昌東三街方向行駛，行經北平路與梅川東路交岔
    路口時，疏未注意前方路口狀況，適有訴外人洪聖凱駕駛車
    牌號碼1331─ＤＲ自用小客車（下稱系爭小客車），沿台中
    市北屯區○○○路往文心路方向行駛，行經上開交岔路口時
    ，2 車發生碰撞，致被上訴人受有右鎖骨骨折之傷害，而上
    訴人上開過失傷害行為，經被上訴人提出刑事告訴，檢察官
    聲請簡易判決處刑，迭經法院判處有期徒刑3 月確定。又本
    件交通事故發生後，被上訴人歷經開刀及住院治療，受有精
    神上痛苦，但上訴人事後猶否認有何過失，並拒絕賠償，為
    此爰依侵權行為之法律關係，請求判決上訴人給付被上訴人
    精神慰撫金新台幣（下同）500,000 元，及自起訴狀繕本送
    達翌日起，至清償日止，按年息5%計算之利息，並聲明願供
    擔保請准宣告假執行。（原審判決上訴人應給付被上訴人84
    ,610 元 ，及自95年10月20日起至清償日止，按年息5%計算
    之利息；駁回被上訴人其餘之訴。被上訴人就其敗訴部分，
    未提起上訴，已告確定）。
三、上訴人則以：伊就本件交通事故之發生並無過失，當時係洪
    聖凱駕車衝撞伊車，導致被上訴人受傷，伊僅為受害人，亦
    曾代被上訴人繳付醫院之醫藥費15390 元，另洪聖凱已賠償
    被上訴人100,000 元，被上訴人猶要求伊必須賠償，即非合
    理等語置辯。
四、原審判命上訴人應給付被上訴人84,610元，及自95年10月20
    日起至清償日止，按年息5%計算之利息，而駁回其餘之訴，
    並依職權宣告假執行。上訴人聲明不服，提起上訴，並於本
    院上訴聲明：(一)原判決關於命上訴人給付部分廢棄。(二)上開
    廢棄部分，被上訴人在第一審之訴及假執行之聲請均駁回。
    被上訴人就其敗訴部分則未聲明不服（被上訴人對於原審判
    決不利於其部分，並未提起上訴或附帶上訴，故此部分業經
    確定。），且未於本院為答辯聲明。
五、被上訴人主張上訴人為職業計程車司機，於94年11月10日凌
    晨3 時45分許，駕駛系爭計程車，搭載被上訴人沿台中市○
    ○區○○路往文昌東三街方向行駛，行經北平路與梅川東路
    交岔路口時，適有訴外人洪聖凱駕駛系爭小客車，沿台中市
    北屯區○○○路往文心路方向行駛，行經上開交岔路口時，
    2 車發生碰撞，致被上訴人受有右鎖骨骨折之傷害乙節，為
    上訴人所不爭執，復經調閱本院95年度中交簡字第1418號、
    95年度中交簡上字第660 號刑事案卷核閱無誤，自屬實在。
    惟上訴人否認對本件事故之發生有何過失，並以上揭情詞置
    辯。經查：
  (一)依照刑事警卷附道路交通事故調查報告表及現場、車損照片
    10張所呈：事故發生地點在北平路與梅川東路交岔路口中，
    該路段限速每小時50公里，且路口號誌正常運轉。上訴人所
    駕駛之計程車，於遭撞及後，車身朝順時計方向偏移4 至5
    公尺，迨車頭至往南方向後停於該路口南北方向之車道上，
    自其車身遭撞擊時之左側起有一弧形拋物線走向之落土，其
    間亦留有玻璃碎片與散落物，而洪聖凱所駕駛之系爭小客車
    於撞及後，停在該交岔路口南北方向之車道上，本件兩車碰
    撞後所生之散落物、碎片係分佈在車禍路口內北平路由往西
    車道與梅川東路南往北車道延伸線之交會處，可資推斷該處
    即為兩車撞擊點，而該撞擊點與兩車行向之停止線間距離，
    各約有11公尺。再就雙方車損情形，系爭計程車主要是在右
    側車身中間，前後車門凹陷損壞；而系爭小客車則主要係車
    頭處嚴重受損。根據上開載述之落土與散落物、碎片、撞擊
    點位置及兩車車損情形，足認於事故發生前，洪聖凱駕駛系
    爭自小客車由天津路沿梅川東路由南向北方向行駛，上訴人
    所駕駛之系爭計程車則由梅川西路沿北平路往文昌東三街方
    向行駛，兩車行至梅川東路與北平路交岔路口內之撞擊點，
    洪聖凱所駕駛之系爭小客車正面撞擊上訴人系爭計程車之右
    側車身中間。
  (二)據洪聖凱於偵查中證稱：伊車當時係停等紅燈後綠燈起步，
    聽見上訴人計程車按了兩聲喇叭後快速駛來，即閃避不及撞
    上等語，及談話紀錄表記載其陳述肇事當時行車速率每小時
    40至50公里等語；被上訴人於偵查中陳稱被上訴人計程車之
    車速很快等語，及現場並無自用小客車、計程車之煞車痕，
    暨依據撞擊位置及前述2 車相關位置等情互析以參，得以判
    斷上訴人之系爭計程車與洪聖凱之系爭小客車於通過該交岔
    路口時，均未停下來，或洪聖凱曾有停車後再行起步之反應
    ，洪聖凱駕駛之系爭小客車應非停等紅燈待變換燈號為綠燈
    時剛起步之狀況。而上訴人連按2 聲喇叭快速通過路口亦有
    違一般人於綠燈直行時之常情。
  (三)依道路交通標誌標線號誌設置規則第231 條第2 款規定，一
    般行車管制號誌燈在黃燈結束後，不同向車道均會有一秒之
    全紅時間（即當時2 邊之號誌應均會呈紅燈），則依該規定
    表示紅燈快要變綠燈之路口，應讓不同向黃燈結束前，已進
    入路口之車輛先行通過。而依據道路交通事故調查報告表及
    現場圖可得確定：系爭小客車行進方向之天津路口至撞擊點
    之距離約為11公尺；參以上開談話紀錄表記載洪聖凱陳述肇
    事當時行車速率約時速40至50公里等語，據此經換算洪聖凱
    駕駛系爭小客車當時之最低速度為每秒11.11 公尺（40×10
    00÷60÷60＝11.11 公尺／秒），而其在進入路口之11公尺
    處，正面撞及上訴人之系爭計程車，則洪聖凱之系爭小客車
    如依時速40公里行駛，進入天津路停等線時其車道剛亮綠燈
    ，行進約1 秒鐘後，撞上系爭計程車，此情即得以與其肇事
    後之陳述及上開現場客觀跡證相符。是可認定洪聖凱應係在
    接近路口時未減速，於紅燈一變綠燈時通過停等線進入交岔
    路口。而依上開說明，一般行車管制號誌燈在黃燈結束後，
    不同向車道均會有一秒之全紅時間，則亦可推算系爭計程車
    進入交岔路口前約前2 秒，其行向之車道已變換成紅燈，足
    見上訴人於其行向車道之行車管制號誌變換紅燈時仍快速進
    入路口。
  (四)按駕駛人駕駛汽車，應遵守道路交通標誌、標線、號誌之指
    示；圓形黃燈用以警告車輛駕駛及行人，表示紅色燈號即將
    顯示，屆時將失去通行路權；車輛面對圓形紅燈表示禁止通
    行，不得超越停止線或進入路口；行車管制號誌在黃燈號誌
    結束後，應有1 秒以上之全紅時間，道路交通安全規則第90
    條及道路交通標誌標線號誌設置規則第206 條第4 款、第5
    款第1 目、第231 條第2 款分別定有明文。依前開規定意旨
    ：交岔路口綠燈起步之車輛，應讓不同向黃燈結束前，已進
    入路口之車輛先行通過，即雖屬綠燈起步，仍應注意待路口
    淨空後小心通過；又紅燈不得越線或進入路口。綜合上情，
    本件事故應係上訴人駕駛系爭計程車，沿北平路由西往東方
    向行駛，於停止線之前已見行車號誌為黃燈，上訴人未減速
    準備停車，反而繼續駕駛欲快速通過該路口，在行車號誌轉
    變為紅燈時，仍未能通過該交岔路口，致遭行駛在天津路沿
    梅川東路由南往北方向之洪聖凱，於接近路口時未減速，見
    號誌由紅燈剛變為綠燈，因疏未注意路口狀況及小心通過，
    致煞避不及而發生撞及之事實堪予認定。上訴人辯稱本件車
    禍其無過失，不足為信，應認被上訴人此部分之主張為真實
    。而被上訴人之受傷與上訴人及訴外人洪聖凱之雙方過失均
    有相當因果關係。
六、按因過失不法侵害他人之權利者，負損害賠償責任；再不法
    侵害他人之身體、健康，被害人雖非財產上之損害，亦得請
    求賠償相當之金額，民法第184 條第1 項前段、第195 條第
    1 項分別定有明文。經查：被上訴人確係因上訴人之過失不
    法侵權行為致傷，已如前述，依上開規定，被上訴人自得請
    求上訴人賠償其損害。茲所應審酌者，為被上訴人所得請求
    上訴人賠償之金額，爰分述如下：
  (一)按數人共同不法侵害他人之權利者，連帶負損害賠償責任；
    因連帶債務人中一人為清償、代物清償、提存、抵銷或混同
    而債務消滅者，他債務人亦同免其責任，民法第185 條第1
    項、第274 條分別規定甚明。次按民事上之共同侵權行為人
    間不以有意思聯絡為必要，數人因過失不法侵害他人之權利
    ，苟各行為人之過失行為，均為其所生損害共同原因，即所
    謂行為關連共同，亦足成立共同侵權行為，依民法第185 條
    第1 項前段之規定，各過失行為人對於被害人應負全部損害
    之連帶賠償責任 (最高法院67年台上字第1737號判例參照)
    。查被上訴人因本件車禍受傷與上訴人及訴外人洪聖凱之過
    失均有相當因果關係，其2 人應對被上訴人負共同侵權行為
    之連帶損害賠償責任。而上訴人與洪聖凱既為連帶債務人，
    洪聖凱已給付被上訴人100,000 元之損害賠償，為被上訴人
    於原審自認屬實，且華南產物保險股份有限公司台中分公司
    亦函覆本院載以：「本公司承保1331-DR 號自小客車，僅理
    賠給付被害人甲○○君任意第三人責任險壹拾萬元整，並未
    受理陳君強制汽車責任保險理賠申請事宜。」等語，有該公
    司96年8 月28日 (96) 華中法字第960828號函附卷可稽。則
    上訴人所應負之連帶債務，於洪聖凱已清償之100,000 元之
    範圍內，自亦同免其責任，應自被上訴人所得請求之損害賠
    償中扣除之。
  (二)查被上訴人因本件事故而受有右鎖骨骨折，開刀及住院期間
    達5 日，且出院後除須追蹤治療外，2 個月內不宜負重 (參
    酌被上訴人提出中國醫藥大學附設醫院診斷證明書之醫師囑
    言)， 其因本件交通事故受有肉體及精神上痛苦，不言可喻
    ，自得依民法第195 條第1 項前段規定，請求上訴人賠償非
    財產損害之慰撫金。爰斟酌被上訴人為高中畢業，係在酒店
    工作、上訴人為高中畢業，擔任計程車司機、洪聖凱為高職
    畢業，擔任保全人員，均有警詢筆錄可憑；又依電子閘門所
    得調件明細表所載，兩造名下均無不動產等一切情狀後，認
    被上訴人因身體受不法侵害請求賠償之慰撫金以100,000 元
    為適當。
  (三)本件被上訴人主張，其因上訴人已給付醫藥費，故伊並未再
    請求給付任何醫藥費，其向上訴人請求給付慰撫金500, 000
    元等語（見原審卷第17頁）。足見被上訴人因本件事故致受
    損害範圍，為醫藥費之支出及精神上之損害。惟上訴人已給
    付被上訴人醫藥費之支出，而上訴人就洪聖凱所為清償100,
    000 元，對被上訴人既同免其責，理由已見前述。是被上訴
    人因本件事故請求賠償慰撫金既以100,000 元為適當。則經
    扣除後，被上訴人所得請求之損害賠償已無餘額，其猶向上
    訴人請求給付慰撫金84,610元，為無理由，不應准許。
七、綜據上述，原審判決命上訴人給付84,610元，及自起訴繕狀
    本送達翌日即95年10月20日起至清償日止之法定遲延利息，
    並依職權宣告假執行，顯有未洽，上訴意旨指摘原判決此部
    份係屬不當，求予廢棄改判，為有理由。爰由本院將原判決
    此部份予以廢棄，並改判如主文第二項所示。
八、據上論結，本件上訴為有理由，依民事訴訟法第436 條之1
    第3 項、第450 條、第385 條第1 項、第78條、第87條第1
    項，判決如主文。
中　　華　　民　　國　　96　　年　　12　　月　　21　　日
                  民事第三庭  審判長  法  官　林洲富
                                      法  官  林慧貞
                                      法  官　郭佳瑛
上正本證明與原本無異。
本件不得上訴。
中　　華　　民　　國　　96　　年　　12　　月　　21　　日
                                      書記官
